【裁判字號】    89,易,3534
【裁判日期】    900529
【裁判案由】    誣告
【裁判全文】
臺灣高雄地方法院刑事判決                        八十九年度易字第三五三四號
    公  訴  人  臺灣高雄地方法院檢察署檢察官
    被      告  甲○○
    選任辯護人  柳聰賢
右列被告因誣告案件，經檢察官提起公訴（八十九年度偵字第一三九三二號），本院
判決如左：
    主  文
甲○○未指定犯人，而向該管公務員誣告犯罪，累犯，處有期徒刑肆月，如易科罰金
，以佰元折算壹日。
    事  實
一、甲○○曾於民國八十七年因偽造文書案件，經法院判處有期徒刑三月確定，並於
    八十七年四月十日易科罰金執行完畢，詎仍不知悔改，於八十八年十一月六日將
    丁○○委託辦理過戶之車牌號碼ＺＣ─四六一八號之自用小客車一部，未得丁○○准許，將該車交付予與之尚有債權債務關係之案外人乙○○使用，而於八十九
    年一月間某日，丁○○向甲○○詢問上開車輛是否已辦妥過戶而欲向甲○○索取
    上開自小客車時，甲○○明知上開自小客車業已交付予乙○○使用，並未遺失，
    竟向丁○○謊稱遭竊，並於八十九年一月十日下午七時許，與不知情之丁○○一
    同向高雄市政府警察局三民第二分局覺民路派出所申報失竊，而未指定犯人誣告
    他人犯罪。嗣於八十九年三月二十九日下午七時許，在高雄市○○區○○路與林
    德街口處為警查獲乙○○駕駛上開自小客車，並扣得一支原廠鑰匙，始查知上情
    。
二、案經高雄市政府警察局移送台灣高雄地方法院檢察署檢察官偵查起訴。
    理  由
一、訊據被告甲○○矢口否認有上揭之犯行，辯稱：上開車牌號碼ＺＣ─四六一八號
    自用小客車係丁○○所有，丁○○委託其辦理貸款後即借伊使用，該車確實於八
    十九年一月九日與車主丁○○共同於高雄市○○路與義昌路口發現失竊，才向警
    方報案，伊並無誣告行為等語。然查：上開車牌號碼ＺＣ─四六一八號自用小客
    車確於八十九年一月十日下午七時申報失竊等情，有車輛竊盜車牌失竊資料個別
    查詢報表在卷可稽，而被告亦不否認係其與丁○○一同至覺民派出所報案該車失
    竊等情，是以，被告確有使偵查犯罪機關就該車失竊一事發動偵查。次查，上開
    車牌號碼ＺＣ─四六一八號之自用小客車係丁○○委託被告辦理過戶事宜，被告
    並未得到車主丁○○之同意且並未於華中汽車行將上開車子交付就即告知車主丁○○，而擅自使用該車一事，亦經證人丁○○於本院審理時證述在卷（見本院九
    十年五月十六日審判筆錄），又查被告於警訊中供稱上開自用小客車係於八十九
    年一月六日七時零分在高雄市○○區○○路與大昌路口失竊，然於台灣高雄地方
    法院檢察署偵查中又改口稱係於八十九年一月九日與丁○○共同發現失竊云云，
    並於本院審理時復供述係八十九年三月間發現遺失，並於車子不見後二至三天即
    報警等語（見本院九十年五月十六日審判筆錄），核與丁○○於偵查供述於八十
    九年一月五日向被告要車，被告供述車子不見了等情節並不相符，另查，證人乙○○供稱上開自用小客車係於八十八年十一月六日與被告一同前往汽車公司取車
    ，並於當日與汽車公司業務員丙○○共同合照等情，核與證人丙○○於本院審理
    時證述：「因為公司是說要與車主拍照，被告說要我與曾先生（乙○○）拍照即
    可，他不是車主．．．我當時確有與乙○○拍照．．我是教曾先生開車並教他操
    作，後來他就與被告開車走了」等語（見本院九十年五月十六日審判筆錄）等語
    相符，另證人古慶豐亦於偵訊中證述當時查獲乙○○駕駛上開自用小客車時確有
    查扣晶片鑰匙一支，並於事後發還車主丁○○等語（見偵查卷第二十五頁正面及
    反面），而乙○○另將二支原廠汽車鑰匙交給警局並移送本院附卷參辦，而上開
    二支鑰匙經業務員丙○○於本院審理時證述確為原廠鑰匙，並且上開自小客車原
    廠係有二或三支鑰匙等語，然不論該車係配有二或三支鑰匙均在乙○○持有中，
    足堪認定，是以被告於偵訊中供述失竊時原廠鑰匙及備用鑰匙均在其持有中等語
    ．顯與事實有違，而該車鑰匙既均在乙○○持有中，亦足認被告所稱僅借車給乙○○二次，其餘均為其使用乙節，即為不實。此外，復有乙○○所提出其於八十
    八年十一月九日駕駛該車北上為警告發之罰單及罰鍰收據及八十八年十二月二十
    四日前往益昌輪胎行新車保養證明單各乙張在卷可憑，亦足認乙○○並非短暫使
    用該車二次而已。被告事後雖辯稱該車價值為新台幣（下同）八十餘萬元，縱乙○○與之有債權債務二十餘萬元，何須以價值如此昂貴之汽車作為抵償等語置辯
    ，然該汽車所有人並非被告已如前述，且乙○○亦未以汽車過戶之方式作為抵償
    之方法，而僅係以汽車之利用作為抵償與被告間之債務，故並無被告所稱價值顯
    失平衡之不合理之處，且縱被告與乙○○確無債務關係，被告既願意將該車交由
    乙○○使用後，又向警局申報遺失，其於主觀上自有使偵查犯罪機關就該車失竊
    一事發動偵查之誣告犯意。綜上所述，被告所辯顯不足以採信，本件事證明確，
    被告犯行洵堪認定。
二、核被告甲○○所為，係犯刑法第一百七十一條第一項之未指定犯人誣告罪。末查
    被告甲○○曾於八十七年因偽造文書案件，經法院判處有期徒刑三月確定，並於
    八十七年四月十日易科罰金執行完畢，此有台灣高等法院被告全國前案紀錄表及
    臺灣高雄地方法院檢察署刑案資料查註紀錄表可按，其於五年內，再犯本案有期
    徒刑以上之罪，為累犯，應依法加重其刑。爰審酌被告未得汽車所有人同意而擅
    將汽車自行出借他人使用，復經車主向其索車，竟謊報失竊，未指明犯人誣告，
    耗損司法資源，且犯後仍飾詞狡辯，態度不佳等一切情狀，量處如主文所示之刑
    ，並諭知易科罰金之折算標準。
三、末按中華民國刑法第四十一條業經立法院於九十年一月四日修正，總統於同月十
    日公布，自該月十二日起施行，被告行為後刑法第四十一條修正為：「犯最重本
    刑為五年以下有期徒刑以下之刑之罪，而受六月以下有期徒刑或拘役之宣告，因
    身體、教育、職業或家庭之關係，執行顯有困難者，得以一元以上三元以下折算
    一日，易科罰金。但確因不執行所宣告之刑，難收矯正之效，或難以維持法秩序
    者，不在此限。併合處罰之數罪，均有前項情形，其應執行之刑逾於六月者，亦
    同」，與修正前之刑法第四十一條相較，顯以修正後之規定對被告較為有利，爰
    依同法第二條第一項前段適用裁判時法律，就被告上開宣告刑，依新修正之刑法
    第四十一條第一項規定諭知易科罰金折算標準，附此敘明。
據上論斷，應依刑事訴訟第二百九十九條第一項前段，刑法第一百七十一條第一項、
第四十一條第一項、第二條第一項前段、第四十七條，罰金罰鍰提高標準條例第一條
前段、第二條，判決如主文。
中        華        民       國    九十    年     五     月    二十九   日
                                  臺灣高雄地方法院刑事第二庭
                                      法  官  廖  建  瑜
右正本證明與原本無異。
如不服本判決，應於判決送達後十日內，向本院提出上訴狀。
                                      書記官  歐  文  政
中    華    民    國      九十    年      五      月      三十一      日
附錄論罪科刑法條
刑法第一百七十一條第一項
未指定犯人，而向該管公務員誣告犯罪者，處一年以下有期徒刑、拘役或三百元以下
罰金。


司法院資訊處製作；財團法人民間司法改革基金會備份。
